【裁判字號】    89,上易,2730
【裁判日期】    900103
【裁判案由】    傷害（家庭暴力案件）
【裁判全文】
臺灣高等法院臺中分院刑事判決                  八十九年度上易字第二七三號
    上  訴  人  臺灣台中地方法院檢察署檢察官
    被      告  戊○○
    上  訴  人
    即  被  告  丁○○
   選任辯護人   江來盛
右上訴人因被告等傷害案件，不服臺灣台中地方法院八十九年度易字第三一六四號中
華民國八十九年十月十二日第一審判決（起訴案號：臺灣台中地方法院檢察署八十九
年度偵字第一一八四０、一二００一號），提起上訴，本院判決如左：
      主  文
原判決關於戊○○部分撤銷。
戊○○傷害人之身體，處拘役參拾日，如易科罰金，以參佰元折算壹日。
其餘上訴駁回。
    事  實
一、丁○○與戊○○係兄弟，為家庭暴力防治法第三條第四款所定之家庭成員，平日
    兄弟二人相處不睦。丁○○於民國（下同）八十九年一月十一日十四時許，在台
    中縣霧峰鄉○○路九八０號住處，因其電話遭戊○○移位至客廳他處，心生不悅
    ，與戊○○起糾葛，竟基於普通傷害之犯意，以手勒住戊○○之頸部，致戊○○
    受有下唇、頸部、右手背有紅腫之傷害，戊○○亦以自備之瓦斯噴霧器噴射丁○
    ○，致丁○○受有兩眼結膜炎、臉部紅疹之傷害。
二、案經戊○○、丁○○告訴暨台中縣警察局霧峰分局報請臺灣臺中地方法院檢察署
    檢察官偵查起訴。
    理  由
一、訊據被告戊○○及上訴人即被告丁○○二人均矢口否認有上揭傷害犯行，被告丁
    ○○並辯稱略以：伊二人當時固因電話移位發生爭吵，但伊並未打傷戊○○，是
    戊○○拿瓦斯噴霧器噴伊云云。被告戊○○則辯稱略以：因被告丁○○勒住伊脖
    子，伊受不了才拿自備之瓦斯噴霧器噴射丁○○云云，惟查，右揭事實，業據告
    訴人戊○○、丁○○二人相互指訴明確，雖與證人李美容即戊○○之妻於原審法
    院審理中證稱：我大伯（指被告丁○○）不照顧我婆婆，因我婆婆住院，我去他
    家拿牡蠣湯給她喝，我們進去時，他就問我們為什麼移動他的電話，就用手勒住
    我先生的脖子，我先生就趕快拿噴霧器噴他，我報警後，看見他還勒住我先生脖
    子，我亦拿噴霧器噴他，他才鬆手等語；惟赴現場處理之警員甲○○於本院審理
    時則證稱：我與同事丙○○接獲派出所之通知，前往現場時，他們兩人還拉扯糾
    纏在一起，現場有瓦斯味道，足證被告丁○○雖先勒住被告戊○○之脖子，但丁
    ○○遭戊○○噴射瓦斯噴霧器後已放手，並由李美容報警後，於警員到達時被告
    戊○○仍繼續以噴霧器噴射丁○○眼睛，而二人因上開互毆致有如事實欄所載傷
    勢，復有診斷證明書二紙在卷可稽，被告戊○○、丁○○二人所辯，顯係卸責之
    詞，自不足採，所犯傷害行為，堪予認定。
二、上訴人即被告丁○○與被告戊○○二人為兄弟關係，係家庭暴力防治法第三條第
    四款所定之家庭成員。核上訴人即被告丁○○及被告戊○○二人所為，均係犯刑
    法第二百七十七條第一項之傷害罪，屬家庭暴力防治法第二條第二項之家庭暴力
    罪。原審法院就被告丁○○部分適用刑法第二百七十七條第一項、第四十一條，
    罰金罰鍰提高標準條例第一條前段、第二條之規定並審酌被告丁○○素行，與告
    訴人戊○○係兄弟，未念兄弟情誼，僅因細故，即互相毆打，破壞家庭和諧，且
    犯後否認犯行等一切情狀，量處拘役參拾日，並諭知易科罰金之折算標準，認事
    用法俱無不合，量刑亦稱妥適，被告丁○○上訴意旨否認犯罪，空言指摘原判決
    不當，並無可取，為無理由，應予駁回。至於被告戊○○確有如事實欄所載之傷
    害犯行，且被告丁○○雖先勒住被告戊○○之脖子，但丁○○遭戊○○噴射瓦斯
    噴霧器後已放手，其危害已消失，而於李美容報警後，警員到達時被告戊○○仍
    繼續以噴霧器噴射丁○○眼睛，其顯有傷害之故意，原審法院認為其係正當防衛
    而為無罪之諭知，尚有未洽，檢察官上訴意旨指摘原判決此部分為有理由，應由
    本院將原判決此部分撤銷改判，爰審酌被告戊○○之犯罪之動機、目的、手段，
    犯罪時所受之刺激及其品性、生活狀況、智識程度、犯罪所生之損害，及犯罪後
    態度等一切情狀，量處如主文第二項所示之刑，並諭知易科罰金之折算標準。
據上論結，應依刑事訴訟法第三百六十八條、第三百六十九條第一項前段、第三百六
十四條、第二百九十九條第一項前段、刑法第二百七十七條第一項、第四十一條，罰
金罰鍰提高標準條例第一條前段、第二條，判決如主文。
本案經檢察官乙○○到庭執行職務。
中      華      民      國      九十      年      一      月     三     日
                                  臺灣高等法院臺中分院刑事第四庭
                                        審判長法  官  洪  耀  宗
                                              法  官  吳  重  政
                                              法  官  劉  登  俊
右正本證明與原本無異。
不得上訴。
                                              書記官  林  水  濱
中      華      民      國      九十      年      一      月     五     日
                                                                        Ｄ


司法院資訊處製作；財團法人民間司法改革基金會備份。
